【裁判字號】    99,訴,2587
【裁判日期】    991203
【裁判案由】    毒品危害防制條例
【裁判全文】
臺灣臺中地方法院刑事判決              99年度訴字第2587號
公  訴  人  臺灣臺中地方法院檢察署檢察官
被      告  江東山
指定辯護人  本院公設辯護人陳秋靜
上列被告因違反毒品危害防制條例案件，經檢察官提起公訴（99
年度偵字第5136號），本院判決如下：
    主    文
江東山犯如附表編號一至四號所示之罪，各處如附表編號一至四
號所示之刑，從刑各如附表編號一至四號所載。應執行有期徒刑
玖年；未扣案之販賣第二級毒品所得新臺幣貳仟元、販賣第一、
二級毒品所得新臺幣捌仟元及販賣第一級毒品所得新臺幣壹仟元
均沒收，如全部或一部不能沒收時，以其財產抵償之；未扣案之
行動電話機具壹支（含門號0000000000號ＳＩＭ卡壹
枚）沒收，如全部或一部不能沒收時，追徵其價額或以其財產抵
償之。
    犯罪事實
一、江東山前於民國93年間因施用毒品案件，經本院以93年度訴
    字第1075號判處有期徒刑11月、9月，應執行有期徒刑1年6
    月確定；同年又因違反毒品危害防制條例、竊盜等案件，經
    本院分別以94年度訴字第2330號判處有期徒刑1年8月、1年2
    月，應執行有期徒刑2年8月確定、以93年度訴字第2649號判
    處有期徒刑1年2月、1年，應執行有期徒刑2年確定，及以93
    年度易字第2530號判處有期徒刑8月確定，上開5罪經合併定
    應執行有期徒刑5年3月確定，嗣經本院裁定依中華民國96年
    罪犯減刑條例減刑，並合併定應執行有期徒刑3年6月確定，
    與前開應執行有期徒刑1年6月入監接續執行，迄97年8月7日
    因假釋付保護管束，嗣復撤銷假釋，入監執行殘刑1年1月又
    9日，現仍執行中（不構成累犯）。詎其猶不知悔改，明知
    海洛因、甲基安非他命分別係經行政院衛生署公告列為毒品
    危害防制條例第2條第2項第1款、第2款之第一、二級毒品，
    均不得持有、販賣，竟為獲取利益，基於販賣第一級毒品海
    洛因、第二級毒品甲基安非他命牟利之犯意，以其所有置入
    行動電話門號0000000000號SIM卡之行動電話機具（未扣案
    ），作為對外聯繫販賣海洛因、甲基安非他命毒品交易時間
    、地點、金額等事宜之聯絡工具，而於下列時間、地點，為
    販賣海洛因、甲基安非他命之犯行：
（一）於98年11月25日13時41分許，由邱通永以其持用之門號00
      00000000號行動電話撥打江東山所持用之門號0000000000
      號行動電話聯繫，約定購買第二級毒品甲基安非他命事宜
      。待雙方於電話中約定交易毒品之事宜後，邱通永即前往
      江東山位於臺中縣太平市○○路之「上光眼鏡行」樓上住
      處，由邱通永交付江東山新臺幣（下同）1千元，江東山
      再將數量不詳之第二級毒品甲基安非他命販售予邱通永而
      牟利。
（二）於98年11月25日16時59分許，復由邱通永以其持用之門號
      0000000000號行動電話撥打江東山所持用之門號00000000
      00號行動電話聯繫，約定再購買第二級毒品甲基安非他命
      1千元事宜；未幾，江東山即前往臺中縣太平市○○路與
      永成路口（起訴書誤載為新平路），由邱通永交付江東山
      1千元後，江東山再將數量不詳之第二級毒品甲基安非他
      命販售予邱通永而牟利。
（三）於98年7月（檢察官誤為9月前某日）某日傍晚，由雍保如
      以其持用之門號0000000000號及門號0000000000號行動電
      話撥打江東山所持用之門號0000000000號行動電話聯繫，
      約定購買第一級毒品海洛因及第二級毒品甲基安非他命事
      宜。待雙方於電話中約定交易毒品之事宜後，雍保如即前
      往江東山位於臺中市○○路某大樓12樓住處，由雍保如交
      付江東山8千元後，江東山再將數量不詳之第一級毒品海
      洛因及第二級毒品甲基安非他命一同販售予雍保如而牟利
      。
（四）自98年11月25日11時20分起，迄同日12時47分止，由董偉
      智以其持用之門號0000000000號行動電話，及由許茂勝以
      其住處之市內電話00-00000000號撥打江東山所持用之門
      號0000000000號行動電話聯繫，約定購買第一級毒品海洛
      因事宜。待雙方於電話中約定交易毒品之事宜後，江東山
      即於同日13時許，騎乘機車前往董偉智與許茂勝2人（鄰
      居關係）位於臺中縣太平市○○路住處附近巷口，由董偉
      智、許茂勝2人共同出資1千元交付江東山後，江東山再將
      數量不詳之第一級毒品海洛因販售予董偉智、許茂勝而牟
      利。
（五）嗣經警對江東山所持用之門號0000000000號行動電話實施
      通訊監察始循線查悉上情；又江東山於98年11月26日凌晨
      0時30分許，行經臺中市○區○○路與民生路口時遭警盤
      查，為警發覺其因另案遭通緝時，其主動向警方自首施用
      第二級毒品犯行，並主動交由警方扣得其所有供自己施用
      之第二級毒品甲基安非他命1包（驗餘淨重1.398公克），
      及為警扣得上開供聯絡販賣毒品所用之置入行動電話門號
      0000000000號SIM卡之行動電話機具1支（江東山施用第二
      級毒品犯行，業經本院以99年度訴字第140號判決有罪確
      定，並沒收銷燬上開第二級毒品甲基安非他命1包，惟扣
      案之置入行動電話門號0000000000號SIM卡之行動電話機
      具1支則於該案件確定後移由臺灣臺中地方法院檢察署檢
      察官於99年3月8日執行時，因與該案之犯罪事實無關而發
      還江東山具領，故目前並未扣案）。
二、案經臺中縣警察局移送臺灣臺中地方法院檢察署檢察官偵查
    起訴。
    理    由
壹、證據能力之說明：
一、供述證據之證據能力部分：
    按被告以外之人於審判外之言詞或書面陳述，除法律有規定
    者外，不得作為證據，刑事訴訟法第159條第1項固定有明文
    ，惟被告以外之人於審判外之陳述，雖不符合同法第159 條
    之1至第159條之4規定，但經當事人於審判程序同意作為證
    據，法院審酌該言詞陳述或書面陳述作成時之情況，認為適
    當者，亦得為證據，當事人、代理人或辯護人於法院調查證
    據時，知有第159條第1項不得為證據之情形，而未於言詞辯
    論終結前聲明異議者，視為有前項之同意，此觀同法第159
    條之5規定即明。查本判決後開引用各該被告以外之人於審
    判外之陳述（包含書面陳述），皆屬傳聞證據，惟公訴人、
    被告及其指定辯護人雖知上開證據資料為傳聞證據，仍於本
    院審判期日中對各該證據資料均表示無意見而不予爭執，且
    迄至言詞辯論終結前亦未再聲明異議，本院審酌上開證據資
    料製作時之情況尚無違法不當等瑕疵，且與本案具有關連性
    ，認為以之作為證據應屬適當，揆諸前開規定，爰逕依刑事
    訴訟法第159條之5規定，認前揭證據資料均具有證據能力。
二、非供述證據（即通訊監察譯文）之證據能力部分：
    按偵查犯罪機關依法定程序監聽之錄音，係以監聽之錄音帶
    為其調查犯罪所得之證據，司法警察依據監聽錄音結果予以
    翻譯而製作之通訊監察譯文，乃該監聽錄音帶內容之顯示，
    此為學理上所稱之「派生證據」，屬於文書證據之一種。於
    被告或訴訟關係人對其譯文之真實性發生爭執或有所懷疑時
    ，法院固應依刑事訴訟法第165條之1第2項之規定，勘驗該
    監聽錄音帶以踐行調查證據之程序，俾確認該錄音聲音是否
    為通訊者本人及其內容與通訊監察譯文之記載是否相符，或
    傳喚該通訊者為證據調查。倘被告或訴訟關係人對該通訊監
    察譯文之真實性並不爭執，即無勘驗辨認其錄音聲音之調查
    必要性，法院於審判期日如已踐行提示通訊監察譯文供當事
    人辨認或告以要旨，使其表示意見等程序並為辯論者，其所
    為之訴訟程序即無不合（最高法院97年度台上字第561號刑
    事判決意旨參照）。本案卷附被告所使用之門號0000000000
    號行動電話通訊監察譯文，係員警依本院98年聲監字第1346
    號通訊監察書所為合法監聽，再根據錄音結果予以翻譯製作
    而成，有本院核發之上開通訊監察書在卷可憑。該通訊監察
    譯文，經本院審理時踐行提示並告以要旨之程序，公訴人、
    被告及其指定辯護人均無意見，本院亦未發現有以非法方式
    取得或製作通訊監察譯文之事證，參照上開說明，本案之通
    訊監察譯文自應具有證據能力。
貳、實體部分：
一、前揭如犯罪事實欄一所示之各次犯行，業據被告江東山於警
    詢中、檢察官訊問時及本院審理時均坦承不諱，核與證人邱
    通永、雍保如、董偉智、許茂勝等人於警詢及檢察官訊問時
    之證述大致相符，復有被告所有之門號0000000000號行動電
    話之通訊監察譯文及電信監察譯文表、本院98年度聲監字第
    13 46號通訊監察書附卷可憑，足證被告之自白應與事實相
    符。按近年來毒品之濫用，危害國民健康與社會安定日益嚴
    重，治安機關對於販賣或施用毒品之犯罪行為，無不嚴加查
    緝，各傳播媒體對於政府大力掃毒之決心亦再三報導，已使
    毒品不易取得且物稀價昂，苟被告於有償交付毒品海洛因、
    甲基安非他命予買受人之交易過程中無利可圖，縱屬至愚，
    亦無甘冒被取締移送法辦判處重刑之危險而平白從事上開毒
    品交易之理。是其販入之價格必較其出售之價格為低，而有
    從中賺取買賣價差牟利之意圖及事實，應屬合理認定。又販
    賣毒品海洛因、甲基安非他命係違法行為，非可公然為之，
    而毒品海洛因、甲基安非他命亦無公定價格，係可任意分裝
    增減分量，且每次買賣之價格、數量，亦隨時依雙方之關係
    深淺、資力、需求量、對行情之認知、來源是否充裕、查緝
    是否嚴緊、購買者被查獲時供述購買對象之可能風險之評估
    等因素，而異其標準，機動調整，非可一概論之。從而販賣
    之利得，除非經行為人詳細供出各次所販賣之毒品之進價及
    售價，且數量俱臻明確外，實難察得其交易實情，然販賣者
    從價差或量差中牟利，方式雖異，惟其販賣行為在意圖營利
    則屬同一。從而，舉凡有償交易，除足以反證其確係另基於
    某種非圖利本意之關係外，通常尚難因無法查悉其精確之販
    入價格，作為是否高價賣出之比較，諉以無營利之意思而阻
    卻販賣犯行之追訴。本案販賣第一級毒品海洛因及第二級毒
    品甲基安非他命之犯行屬重罪，如於買賣之過程中無利可圖
    ，被告何必甘冒觸犯刑罰之高度風險幫助他人取得毒品？是
    依一般經驗法則，自堪信被告各次販賣第一級毒品海洛因及
    第二級毒品甲基安非他命時，確有從中賺取買賣價差，而有
    牟利之意圖甚明。是綜上所述，被告前揭犯行，事證均臻明
    確，堪以認定。
二、按海洛因、甲基安非他命分屬毒品危害防制條例第2條第2項
    第1款、第2款所定之第一級毒品、第二級毒品，不得持有、
    販賣。核被告如犯罪事實一(一)、(二)所為，係犯毒品危害防制
    第4條第2項之販賣第二級毒品罪；如犯罪事實一(三)所為，係
    犯毒品危害防制第4條第1項、第2項之販賣第一級毒品罪、
    販賣第二級毒品罪；如犯罪事實一(四)所為，則係犯毒品危害
    防制條例第4條第1項之販賣第一級毒品罪。被告於前述各罪
    販賣前分別持有海洛因、甲基安非他命之行為，其持有海洛
    因、甲基安非他命之低度行為應分別為販賣第一、二級毒品
    之高度行為所吸收，均不另論罪。又被告就前揭犯罪事實一
    (三)之犯行，係以一行為同時觸犯販賣第一、二級毒品罪，為
    想像競合犯，應依刑法第55條前段規定，從一重依毒品危害
    防制條例第4條第1項之販賣第一級毒品罪處斷。再者，94年
    2月2日修正公布之刑法，業於95年7月1日施行，新刑法已刪
    除刑法第56條連續犯之規定，因本件被告係於新刑法施行後
    所犯，自無連續犯之適用。另刑法上之集合犯，係指行為之
    本質上，具有反覆、延續實行複次作為之特徵，經立法特別
    歸類，使成獨立之犯罪構成要件行為態樣，故雖有複次作為
    ，仍祇成立一罪。又所稱接續犯，係指數個在同時同地或密
    切接近之時地，侵害同一法益之行為，因各舉動之獨立性極
    為薄弱，社會通念認為無法強行分開，乃將之包括視為一個
    行為之接續進行，給予單純一罪之刑法評價。此種實質上一
    罪之集合犯及接續犯，與裁判上一罪之連續犯，其相異者，
    係在於連續犯侵害同一法益之數行為，各具獨立性，客觀上
    並認為其間存有時間上之差距，乃認係出於一個概括之犯意
    ，為期訴訟經濟，擬制為一罪。95年7月1日起施行之修正刑
    法，已將連續犯及其性質類似之常業犯規定悉予刪除，考其
    立法旨趣，係因對於多次原可獨立評價之行為，僅論以一罪
    ，不無鼓勵犯罪之嫌，亦與國民對於法律之感情相悖。是就
    集合犯及接續犯之觀念，於判斷時，自不能無限擴張，除仍
    應受社會通念之支配外，尤應注意其公平性、合理性，使與
    經驗法則、論理法則及比例原則等一般法律適用之原理原則
    相適合，否則即與上揭修法精神不符。查本件被告先後所犯
    之上開販賣第一、二級毒品罪，從構成要件文義衡之，實無
    從認定立法者本即預定該犯罪之本質，必有數個同種類行為
    而反覆實行之集合犯行，故應非集合犯。是本件被告上揭所
    犯分別販賣第一級毒品及販賣第二級毒品之犯行，均犯意各
    別，行為互異，應予分論併罰。
三、又被告前於93年間因施用毒品案件，經本院以93年度訴字第
    1075號判處有期徒刑11月、9月，應執行有期徒刑1年6月確
    定；同年又因違反毒品危害防制條例、竊盜等案件，經本院
    分別以94年度訴字第2330號判處有期徒刑1年8月、1年2月，
    應執行有期徒刑2年8月確定、以93年度訴字第2649號判處有
    期徒刑1年2月、1年，應執行有期徒刑2年確定，及以93 年
    度易字第2530號判處有期徒刑8月確定，上開5罪經合併定應
    執行有期徒刑5年3月確定，嗣經本院裁定依中華民國96年罪
    犯減刑條例減刑，並合併定應執行有期徒刑3年6月確定，與
    前開應執行有期徒刑1年6月入監接續執行，迄97年8月7日因
    假釋付保護管束，嗣復撤銷假釋，入監執行殘刑1年1月又9
    日，現仍執行中，於本案並不構成累犯，公訴意旨認被告已
    於98年9月16日假釋期滿執行完畢，被告上揭所為應構成累
    犯云云，容有誤認，附此敘明。
四、按毒品危害防制條例第17條規定：「犯第4條至第8條、第10
    條或第11條之罪，供出毒品來源，因而查獲其他正犯或共犯
    者，減輕或免除其刑。犯第4條至第8條之罪於偵查及審判中
    均自白者，減輕其刑。」，其立法用意旨在鼓勵被告供出其
    所製造、運輸、販賣或持有之毒品來源，俾追究出該毒品之
    前手，以澈底清除毒品氾濫，故所謂「供出毒品來源」係指
    具體供出上游之毒品來源，以防止毒品之蔓延而言，且須被
    告之「供出毒品來源」，與調查或偵查犯罪之公務員對之發
    動調查或偵查並進而破獲之間，論理上須具有先後且相當之
    因果關係，非謂被告一有「自白」、「指認」毒品來源之人
    ，即得依上開規定予以減刑（最高法院98年度臺上字第6331
    號判決意旨參照）；又所謂自白，乃犯罪嫌疑人或被告對自
    己犯罪事實之全部或一部為肯定之供述之謂，其供述之方式
    不以主動陳述犯罪事實之全部或一部為限，即使在偵查或審
    判中，於接受有偵查犯罪或審判職務之公務員就其涉及之犯
    罪事實訊問時，被動為承認該犯罪事實之意思表示者，亦不
    失為自白（最高法院97年度臺上字第2119號判決意旨參照）
    ，且依此規定，被告於偵查中及審判中均自白者，方得減輕
    其刑，如僅審理中自白者，而於偵查中未自白者，亦不符合
    減輕其刑之要件。經查：
（一）被告及其指定辯護人雖辯稱：被告已供出本案販賣之毒品
      海洛因及甲基安非他命之來源分別為何世璘、劉惠娟，應
      依修正後毒品危害防制條例第17條第1項規定減輕其刑云
      云。然查，被告於99年1月21日警察借提訊問時供述其自
      98年11月間起向劉惠娟購買海洛因及甲基安非他命；於98
      年11月20日左右至同年月25日被查獲止，每日向何世璘購
      買海洛因等語，有被告99年1月21日警詢筆錄在卷可稽，
      又依其於本院準備程序時供承：伊是向劉惠娟購買甲基安
      非他命，向何世璘購買海洛因等語觀之，堪認被告應係供
      述其甲基安非他命之毒品來源為劉惠娟，而海洛因之毒品
      來源則為何世璘。本院依指定辯護人之聲請函詢本案移送
      機關即臺中縣警察局，調查被告供出毒品上手之相關查獲
      情形，經回覆如下：「本隊偵辦被告江東山涉嫌販毒案分
      別於98年12月8日及98年12月30日至臺中看守所借訊江東
      山，案經移送臺灣臺中地方法院檢察署敦股偵辦，江嫌於
      偵查庭指出願不具名檢舉購毒上手，臺灣臺中地方法院檢
      察署敦股詹檢察官常輝於99年1月27日發指揮書予本隊將
      被告江東山借提外出查證，江嫌並帶本隊同仁前往劉惠娟
      、何世璘住處勘查，並至本隊以祕密證人A1指證劉惠娟、
      何世璘販毒情資，經本隊研判案情發現劉惠娟係為本隊當
      時偵辦劉建佑及王鈺欣夫妻販毒案之上手，本案於99年2
      月4日劉建佑、王鈺欣、劉惠娟等3人被臺中市刑警大隊偵
      三隊查獲後劉建佑、王鈺欣夫妻收押、劉惠娟保外待產，
      職經購毒下手指認劉建佑、王鈺欣夫妻販毒後至臺中看守
      所借訊後，劉建佑、王鈺欣坦承販毒，王鈺欣並供出購毒
      上手為劉惠娟，職於99年4月12日至臺灣臺中地方法院聲
      請劉惠娟、何世璘搜索票，於99年4月15日查獲劉惠娟吸
      食持有一、二級毒品移送臺灣臺中地方法院檢察署偵辦，
      在99年5月1日依販賣一、二級毒品移送臺灣臺中地方法院
      檢察署偵辦。但此次搜索何世璘部分因何嫌遭毒品案通緝
      ，故在其住所久候多時未見其返家，致搜索未果，無法查
      緝到案，併此敘明。」，有臺中縣警察局99年10月20日中
      縣警刑大偵三字第0990083348號函檢附偵查佐羅錫棠於99
      年10月19日之職務報告書乙紙在卷足稽；惟案外人劉惠娟
      迄今為止所涉之販賣毒品案件，經臺灣臺中地方法院檢察
      署檢察官以98年度偵字第23338、24543、26739號及99年
      度偵字第3545、3906、5599號偵查終結提起公訴，及以99
      年度偵字第10899號、99年度偵字第11193號追加起訴之各
      該案件均與被告毫無關聯，即各該販賣毒品案件，均非因
      被告江東山之供述而查獲等情，分別有上開起訴書、追加
      起訴書及案外人劉惠娟之臺灣高等法院被告前案紀錄表各
      1份附卷可參。另案外人何世璘所涉之販賣毒品案件，雖
      經臺灣臺中地方法院檢察署以99年度偵緝字第1064號（原
      偵查案號係98年度偵字第7856號）偵查終結提起公訴，然
      該案件係由警方經通訊監察後依證人邱仁杰之指認供述始
      偵辦查獲，復有該起訴書及案外人何世璘之臺灣高等法院
      被告前案紀錄表各1份存卷足憑，顯亦非因被告江東山之
      供述始查獲何世璘販賣毒品之犯行；是揆諸上情說明，本
      案自難依毒品危害防制條例第17條第1項規定減輕或免除
      其刑。
（二）被告對於犯罪事實一所示之販賣第一級毒品海洛因及販賣
      第二級毒品甲基安非他命之犯行，於偵查中及本院審理中
      均自白不諱，有被告之偵訊筆錄及本院審判筆錄在卷可稽
      ，核與毒品危害防制條例第17條第2項之規定相符，自應
      就被告所犯上揭各次犯行，均減輕其刑。
五、又按刑之量定，為求個案裁判之妥當性，法律固賦予法院裁
    量權，但此項裁量權之行使，除應依刑法第57條規定，審酌
    行為人及其行為等一切情狀，為整體之評價，並應顧及比例
    原則與平等原則，使罪刑均衡，輕重得宜，以契合社會之法
    律感情。又刑法第59條規定犯罪之情狀可憫恕者，得酌量減
    輕其刑，其所謂「犯罪之情狀」，與同法第57條規定科刑時
    應審酌之一切情狀，並非有截然不同之領域，於裁判上酌減
    其刑時，應就犯罪一切情狀（包括第57條所列舉之10款事項
    ），予以全盤考量，審酌其犯罪有無可憫恕之事由（即有無
    特殊之原因與環境，在客觀上足以引起一般同情，以及宣告
    法定低度刑，是否猶嫌過重等等），以為判斷（最高法院95
    年度臺上字第6157號判決意旨參照）。查販賣第一級毒品罪
    ，其法定刑為死刑、無期徒刑，別無其他自由刑之規定，刑
    度可謂重大。然同為販賣第一級毒品之人，其原因動機不一
    ，犯罪情節未必盡同，或有大盤毒梟者，亦有中、小盤之分
    ，甚或僅止於吸毒者友儕間為求互通有無之有償轉讓者亦有
    之，其販賣行為所造成危害社會之程度自屬有異，法律科處
    此類犯罪，所設之法定最低本刑卻同為「死刑或無期徒刑；
    處無期徒刑者，得併科新臺幣二千萬元以下罰金」，不可謂
    不重。於此情形，倘依其情狀處以有期徒刑，即足以懲儆，
    並可達防衛社會之目的者，自非不可依客觀之犯行與主觀之
    惡性二者加以考量其情狀是否有可憫恕之處，適用刑法第59
    條之規定酌量減輕其刑，期使個案裁判之量刑，能斟酌至當
    ，符合比例原則。被告就如犯罪事實一(三)及(四)所載販賣第一
    級毒品海洛因之犯行，其販賣次數非多，且均非鉅額交易，
    其販賣之數量及獲取之利益尚非龐大，犯罪情節較諸販毒集
    團尚屬零星小額，且被告僅係單純販賣交易毒品，並無使用
    強暴、脅迫之不法手段，更無向購買毒品之人積極催討交易
    款項，以其情節而論，其惡性尚不如專以販賣第一級毒品維
    生之販毒集團重大，被告既非販賣毒品之大盤或中盤商，其
    販賣第一級毒品之行為對社會整體侵害之程度尚非鉅大，則
    被告所犯販賣第一級毒品罪，其最輕法定本刑為無期徒刑，
    本院就其客觀之犯行與主觀之惡性二者加以考量其犯罪情狀
    ，認在客觀上顯非不可憫恕，被告雖已依上開規定減輕其刑
    ，惟以其所犯之罪之最低法定刑為無期徒刑而言，仍嫌過重
    ，難謂符合罪刑相當性及比例原則，更無從與大毒梟之惡行
    有所區隔，爰依刑法第59條之規定，就其2次販賣第一級毒
    品罪部分，均予以酌量減輕其刑度，並依法遞減輕之。又刑
    法第59條之酌量減輕其刑，必於犯罪之情狀，在客觀上足以
    引起一般同情，認為即予宣告法定最低度刑期，猶嫌過重者
    ，始有其適用。被告就如犯罪事實一(一)、(二)所載販賣甲基安
    非他命之數量雖非甚鉅，與大盤販賣整批大量毒品者截然有
    別，且所得亦非甚多，惟被告所犯販賣第二級毒品罪，其最
    輕本刑為有期徒刑7年，尚難謂有情輕法重情形，本院認並
    無適用刑法第59條規定之餘地，併此敘明。
六、爰審酌被告不思正途，無視於國家對於杜絕毒品犯罪之禁令
    及毒品對於自身健康之戕害，販賣第一級毒品海洛因及第二
    級毒品甲基安非他命均足使購毒者或受轉讓人施用後，導致
    精神障礙與性格異常，甚至造成人民生命健康受損之危險以
    及成癮性，嚴重戕害國人身體健康，且危害社會安全，販賣
    毒品之行為殊不可取，暨審酌被告犯罪之動機、目的、手段
    ，暨犯後坦承犯行，知所悔悟之態度等一切情狀，分別量處
    如主文所示之刑，並定其應執行之刑，以資懲儆。
七、沒收部分：
    按犯毒品危害防制條例第4條至第9條、第12條、第13條或第
    14條第1項、第2項之罪者，其供犯罪所用或因犯罪所得之財
    物，均沒收之，如全部或一部不能沒收時，追徵其價額或以
    其財產抵償之，該條例第19條第1項定有明文。倘犯罪所得
    之財物為新台幣時，因其本身即為我國現行貨幣價值之表示
    ，固不發生追徵其價額之問題；惟其犯罪所得若為新台幣以
    外之財物，而全部或一部不能沒收時，則應追徵其價額，使
    其繳納與原物相當之價額，或以其財產抵償之，方能達到沒
    收之目的。其供犯罪所用之物，若為新台幣以外之財物，而
    全部或一部不能沒收時，亦同（最高法院98年度台上字第30
    39號判決意旨參照）。又按毒品危害防制條例第19條第1項
    規定，犯販賣毒品罪者，其犯罪所得之財物均沒收之，係採
    義務沒收主義。故販賣毒品所得之對價，不問其中成本若干
    ，利潤多少，均應全部諭知沒收，貫徹政府查禁煙毒之決心
    ，以符立法本旨；又犯毒品危害防制條例第4條之販賣第一
    級或第二級毒品罪者，依同條例第19條第1項規定，其因犯
    罪所得之物沒收之，如全部或一部不能沒收時，追徵其價額
    或以其財產抵償之。
（一）查置入行動電話門號0000000000號SIM卡之行動電話機具
      1支，雖於98年11月26日凌晨0時30分許，因江東山行經臺
      中市○區○○路與民生路口時遭警盤查，而為警查扣在案
      （見臺灣臺中地方法院檢察署98年度毒偵字第4742號偵查
      案卷全卷），惟該支行動電話機具因本院99年度訴字第14
      0號被告江東山違反毒品危害防制條例案件判決確定後，
      移送臺灣臺中地方法院檢察署檢察官執行時，因認與該案
      之犯罪事實無關，已於99年3月8日發還江東山具領，有臺
      灣臺中地方法院檢察署檢察官99年3月17日中檢輝鑑字第
      021522號扣押（沒收）物品處分命令影本1紙附卷足稽，
      故目前屬於未扣案狀態；惟該置入行動電話門號00000000
      00號SIM卡之行動電話機具1支，雖未扣案，然係被告所有
      且供被告犯本件販賣第一級毒品海洛因及第二級毒品甲基
      安非他命予證人邱通永、雍保如、董偉智、許茂勝等人所
      用之物，因無證據證明現已滅失不存在，依前開說明，應
      依毒品危害防制條例第19條第1項規定，宣告沒收，且如
      全部或一部不能沒收時，追徵其價額或以其財產抵償之。
（二）被告販賣第二級毒品甲基安非他命予證人邱通永2次之所
      得2千元，及販賣第一級毒品海洛因及第二級毒品甲基安
      非他命予證人雍保如之所得8千元，暨販賣第一級毒品海
      洛因予證人董偉智、許茂勝之所得1千，雖均未扣案，惟
      仍應依毒品危害防制條例第19條第1項規定，分別宣告沒
      收，如全部或一部不能沒收時，以被告之財產抵償之。
據上論斷，應依刑事訴訟法第299條第1項前段，毒品危害防制條
例第4條第1項、第2項、第17條第2項、第19條第1項，刑法第11
條、第55條前段、第59條、第51條第5款，判決如主文。
中    華    民    國    99    年    12    月    3     日
                  刑事第十四庭  審判長  法  官  林美玲
                                        法  官  何世全
                                        法  官  許月馨
以上正本證明與原本無異。
如不服本判決應於收受判決後10日內向本院提出上訴書狀，並應
敘述具體理由；其未敘述上訴理由者，應於上訴期間屆滿後20日
內向本院補提理由書（均須按他造當事人之人數附繕本）「切勿
逕送上級法院」。
                                        書記官  黃美雲
中    華    民    國    99    年    12    月    3     日
附錄本判決論罪科刑法條：
毒品危害防制條例第4條第1項、第2項：
製造、運輸、販賣第一級毒品者，處死刑或無期徒刑；處無期徒
刑者，得併科新臺幣2千萬元以下罰金。
製造、運輸、販賣第二級毒品者，處無期徒刑或7年以上有期徒
刑，得併科新臺幣1千萬元以下罰金。
附表
┌──┬─────┬────────┬─────────────────────┐
│編號│犯罪事實  │罪名、主刑科刑  │從  刑                                    │
├──┼─────┼────────┼─────────────────────┤
│ 一 │如犯罪事實│江東山販賣第二級│未扣案之販賣第二級毒品所得新臺幣壹仟元沒收│
│    │欄一(一)所示│毒品，處有期徒刑│，如全部或一部不能沒收時，以其財產抵償之；│
│    │          │年捌月。      │未扣案之行動電話機具壹支（含門號０九八七三│
│    │          │                │八四三三一號ＳＩＭ卡壹枚）沒收，如全部或一│
│    │          │                │部不能沒收時，追徵其價額或以其財產抵償之。│
├──┼─────┼────────┼─────────────────────┤
│ 二 │如犯罪事實│江東山販賣第二級│（同上）                                  │
│    │欄一(二)所示│毒品，處有期徒刑│                                          │
│    │          │年捌月。      │                                          │
├──┼─────┼────────┼─────────────────────┤
│ 三 │如犯罪事實│江東山販賣第一級│未扣案之販賣第一級毒品及第二級毒品所得新臺│
│    │欄一(三)所示│毒品，處有期徒刑│幣捌仟元沒收，如全部或一部不能沒收時，以其│
│    │          │柒年拾月。      │財產抵償之；未扣案之行動電話機具壹支（含門│
│    │          │                │號0000000000號ＳＩＭ卡壹枚）沒收│
│    │          │                │，如全部或一部不能沒收時，追徵其價額或以其│
│    │          │                │財產抵償之。                              │
├──┼─────┼────────┼─────────────────────┤
│ 四 │如犯罪事實│江東山販賣第一級│未扣案之販賣第一級毒品所得新臺幣壹仟元沒收│
│    │欄一(四)所示│毒品，處有期徒刑│，如全部或一部不能沒收時，以其財產抵償之；│
│    │          │柒年捌月。      │未扣案之行動電話機具壹支（含門號０九八七三│
│    │          │                │八四三三一號ＳＩＭ卡壹枚）沒收，如全部或一│
│    │          │                │部不能沒收時，追徵其價額或以其財產抵償之。│
└──┴─────┴────────┴─────────────────────┘

司法院資訊處製作；財團法人民間司法改革基金會備份。
